【裁判字號】    99,交聲,112
【裁判日期】    990528
【裁判案由】    違反道路交通管理處罰條例聲明異議
【裁判全文】
臺灣雲林地方法院交通事件裁定         99年度交聲字第112號
移送機關即
原處分機關  交通部公路總局嘉義區監理所雲林監理站
異  議  人
即受處分人  甲○○
上列受處分人因違反道路交通管理處罰條例案件，對於交通部公
路總局嘉義區監理所雲林監理站於民國99年05月10日所為之雲監
裁字第裁72-KAJ010746號裁決書（舉發違反道路交通管理事件通
知單案號：雲林縣警察局99年04月19日雲警交字第KAJ010746 號
），聲明異議，本院裁定如下：
    主  文
異議駁回。
    理  由
一、原處分意旨略以：異議人即受處分人甲○○於民國99年01月
    26日晚間09時48分許，駕駛車牌號碼IW-5560 號自用小客車
    （下稱本案自小客車），行經雲林縣斗南鎮臺1 線與臺78線
    出口處，為警攔檢盤查，發現其有「駕照吊扣期間仍駕車（
    酒駕吊扣期間98年06月01日起至99年05月31日止）」之違規
    事實，因而遭警製單舉發，交通部公路總局嘉義區監理所雲
    林監理站（下稱原處分機關）以其違規事實明確，依道路交
    通管理處罰條例第21條第1 項第5 款規定，裁處罰鍰新臺幣
    （下同）9,000 元，吊銷駕駛執照，1 年內禁考。
二、聲明異議意旨略以：異議人稱其因工作需要，於上揭時、地
    ，不慎有於駕照吊扣期間駕駛小客車之違規，並遭裁處上開
    之處罰。按道路交通管理處罰條例第68條雖已於94年修正，
    將條文中「吊扣」二字刪除，「吊銷」二字仍維持原樣。依
    此，本人係駕駛小型車違規，卻要吊銷本人賴以維生之職業
    大貨車駕駛執照，不啻對民眾的工作權及生存權造成極大損
    害，應改處罰鍰為宜，況小車違規亦應改判小車之罰責，不
    應連同職業大貨車一併吊銷。又原處分機關在小車吊扣期間
    ，本人之普通重型機車遺失，亦不能補發，請鈞院作出解釋
    。另駕照受吊扣或吊銷期間，如有辦理分期付款時，可否參
    加驗照，亦請鈞院一併解釋等語，爰依法聲明異議。
三、按汽車駕駛人，駕駛執照吊扣期間駕駛小型車或機器腳踏車
    者，處新臺幣6,000 元以上12,000元以下罰鍰，並當場禁止
    其駕駛，且吊銷其駕駛執照；汽車駕駛人，曾依本條例其他
    各條規定吊銷駕駛執照者，1 年內不得考領駕駛執照，道路
    交通管理處罰條例第21條第1 項第5 款、第4 項後段及67條
    第3 項分別定有明文。又汽車駕駛人，因違反本條例及道路
    交通安全規則之規定，受吊銷駕駛執照處分時，吊銷其持有
    各級車類之駕駛執照，同條例第68條亦有明文。
四、經查：
(一)、異議人前曾於97年10月12日下午05時30分許，因酒醉駕駛本
    案自小客車，遭警舉發違規，後由原處分機關以道路交通管
    理處罰條例第35條第1 項第1 款、第24條第1 項第2 款之規
    定，裁處吊扣駕駛執照12個月，並施以道安講習。嗣異議人
    對該裁決處分不服而向本院聲明異議，本院遂於98年09月15
    日以98年度交聲字第160 號交通事件裁定撤銷原處分關於吊
    扣駕駛執照拾貳個月部分，改處吊扣異議人普通小型車駕駛
    執照。然異議人於普通小型車駕駛執照吊扣期間（98年06月
    01日至99年05月31日止）內，仍於99年01月26日晚間09時48
    分許，違規駕駛本案自小客車行駛外出，至雲林縣斗南鎮臺
    1 線與臺78線出口處，經雲林縣警察局斗南分局新光派出所
    警察董振義攔停製單舉發等情，有雲林縣警察局97年10月12
    日雲警交字第KAE010095 號舉發違反道路交通管理事件通知
    單、本院98年度交聲字第160 號交通事件裁定、異議人之汽
    車駕照基本資料查詢結果、違規查詢報表、雲林縣警察局99
    年04月19日雲警交字第KAJ010746 號舉發違反道路交通管理
    事件通知單、原處分機關99年05月10日雲監裁字第裁72-KAJ
    010746號違反道路交通管理事件裁決書各1 份在卷可稽，復
    為異議人所自承，堪信為真實。
(二)、又按94年12月14日修正、95年03月01日施行前之道路交通管
    理處罰條例第68條原規定「汽車駕駛人，因違反本條例及道
    路交通安全規則之規定，受【吊扣】或【吊銷】駕駛執照處
    分時，吊扣或吊銷其持有各級車類之駕駛執照。」修正後則
    刪除【吊扣】之規定，改為「汽車駕駛人，因違反本條例及
    道路交通安全規則之規定，受【吊銷】駕駛執照處分時，【
    吊銷】其持有各級車類之駕駛執照。」其修正理由係舊法將
    違法或違規駕駛人所持有各級車類之駕駛執照一併吊扣，失
    之過酷，影響人民工作及生活甚鉅，故依修正後之該條規定
    ，受「吊扣」駕駛執照處分時，僅能吊扣違規當時所駕車類
    之駕駛執照，不再吊扣其持有各級車類之駕駛執照，僅於受
    「吊銷」駕駛執照處分時，始吊銷其持有各級車類之駕駛執
    照，而受「吊銷」駕駛執照處分時，意謂其違規行為對道路
    交通秩序之維持及道路交通安全已生較大之危害，故依本條
    規定吊銷其持有各級車類之駕駛執照，以限制其繼續駕車行
    駛道路之權利，其屬駕駛行為之限制，並不因所持駕駛執照
    種類不同而有所差異。另道路交通管理處罰條例第68條於99
    年04月20日修正公布，關於此部分之規定，雖移至同條例第
    68條第1 項，惟其內容並未變更，應予敘明。
(三)、異議人前因上開酒醉駕車之違規，經本院裁定吊扣普通小型
    車駕駛執照，並於98年09月29日確定在案，原處分機關依裁
    定內容改吊扣普通小型車駕駛執照1 年（吊扣期間自98年06
    月1 日至99年05月31日止），有原處分機關99年05月17日嘉
    監雲字第0990005171號對違反交通管理事件不服裁決書聲明
    異議案件移送書1 份附卷可參。異議人辯稱其駕駛自小客車
    違規而遭吊銷駕照者，不應連同其持有之職業大貨車一併吊
    銷云云。惟汽車駕照吊扣期間又再駕車者，吊銷其駕駛執照
    ，且係吊銷各類駕駛執照，前已敘明，依「一人一照」原則
    ，異議人領有職業大貨車駕駛執照，表示其小型車駕駛執照
    已不存在，若其駕駛自小客車僅能裁處罰鍰及吊銷小型車駕
    駛執照，則異議人勢必可以一再無照駕駛自小客車，而無庸
    受吊銷駕駛執照之更重處罰，蓋已無從吊銷小型車執照。如
    此，吊扣、吊銷駕駛執照之命駕駛人不得駕駛車輛之作用已
    趨近於零。是吊銷異議人職業大貨車駕駛執照不僅合法，且
    合於比例原則，異議人認吊銷其職業大貨車駕駛執照不合情
    理云云，當不可採。至異議人認賴以維生之駕照遭吊銷後，
    工作權及生存權受影響，本院表示同情，但參諸異議人前已
    有違規紀錄，當認更應受保護之法益者，乃其他用路人之用
    路安全，並促異議人於吊銷駕駛執照這段期間知所反省，培
    養正確之用路觀念，避免日後不斷違規，待回復正常資格與
    能力，再行考領駕照不遲。在此之前，異議人若仍具備職業
    大貨車駕駛執照之資格，顯係忽視此類執照之莊重嚴肅。
(四)、至異議人稱本案自小客車駕照遭吊扣期間，其所持有之普通
    重型機車駕照遺失，無法辦理補發，及因其罰鍰辦理分期付
    款，可否參加驗照一節。依原處分機關移送書指稱：「按道
    路交通管理處罰條例第9 條之1 規定：『汽車所有人或駕駛
    人應於向公路監理機關辦理汽車檢驗、各項登記或換發牌照
    、執照前，繳清其所有違反本條例第二章、第三章尚未結案
    之罰鍰。』異議人聲稱機車駕駛執照遺失無法補發乙節，復
    查異議人於97年10月12日( 原移送書誤載為17日) 因『酒後
    駕車』經警方舉發第KAE0 10095號違規乙案，經本站裁處罰
    鍰49,500元及吊扣普通小型車駕駛執照1 年，異議人截至99
    年05月10日止僅分期繳納罰鍰20,000元，前揭違規案件尚未
    結案，本站依前揭條例規定禁止異議人辦理補發機車駕駛執
    照，併此敘明。」此有上開移送書、原處分機關受理分期繳
    納違反道路交通管理事件罰鍰申請書、違規查詢報表各1 件
    在卷可證。上開移送書援引之道路交通管理處罰條例第9 條
    之1 規定，係立法院本於立法裁量權，於立法時就辦理汽車
    檢驗、各項登記或換發牌照、執照者，課以先行繳清交通罰
    鍰之義務，亦即，汽車或機車所有人或駕駛人須繳清所有未
    結案之罰鍰始可申請換發駕駛執照及辦理各項汽、機車檢驗
    。是以，原處分機關據此暫時拒絕核發異議人駕駛執照及辦
    理各項汽、機車檢驗，於法有據。
五、綜上，原處分機關依道路交通管理處罰條例第21條第1 項第
    5 款、第4 項、第67條第3 項及第68條規定，裁處罰鍰9,00
    0 元，並吊銷「各級車類」之駕駛執照，1 年內禁考，於法
    並無不合，異議人為此聲明異議，為無理由，應予駁回；另
    依同條例第9 條之1 ，異議人須向原處分機關繳清交通違規
    案件之罰鍰後，方得向原處分機關辦理換發執照及辦理汽、
    機車檢驗，併此敘明。
六、依道路交通管理處罰條例第87條第2 項、道路交通案件處理
    辦法第19條，裁定如主文。
中    華    民    國    99    年    5     月    28    日
                    交通法庭    法  官  侯廷昌
以上正本證明與原本無異。
如不服本裁定，應於裁定送達後5 日內向本院提出抗告狀（須附
繕本）。
                                書記官  李達成
中    華    民    國    99    年    5     月    28    日

司法院資訊處製作；財團法人民間司法改革基金會備份。
